臺灣新北地方法院民事判決
110年度簡上附民移簡字第34號
原      告  林宏益  

訴訟代理人  徐惠珍律師
被      告  洪佩絹  
訴訟代理人  涂博森  
上列當事人間請求侵權行為損害賠償事件，經本院刑事庭移送前
來（刑事案號：110年度交簡上字第25號，附民案號：110年度交
簡上附民字第7號），本院於民國111年10月31日言詞辯論終結，
判決如下：
    主  文
被告應給付原告新臺幣伍拾玖萬參仟肆佰柒拾柒元，及自民國一
一○年四月三十日起至清償日止，按年息百分之五計算之利息。
原告其餘之訴駁回。
訴訟費用由被告負擔三分之二；餘由原告負擔。
    事實及理由
壹、程序方面：
一、按適用刑事簡易訴訟程序案件之附帶民事訴訟，經裁定移送
    民事庭者，不問其標的金額或價額一律適用簡易程序，民事
    訴訟法第427條第2項第12款定有明文。又按原告於地方法院
    刑事簡易訴訟程序提起附帶民事訴訟，經依刑事訴訟法第50
    5條第1項規定裁定移送同法院民事庭，應視附帶民事訴訟係
    於刑事簡易訴訟程序第一審或第二審提起，定其應由簡易庭
    適用民事簡易或小額第一審訴訟程序，或由民事庭適用民事
    簡易第二審訴訟程序審理之，辦理民事訴訟事件應行注意事
    項第199點第1項亦有明文。查本件原告係於臺灣新北地方檢
    察署檢察官對本院第一審刑事簡易判決提起上訴後，始於本
    院刑事庭110年度交簡上字第25號第二審刑事案件審理中，
    提起附帶民事訴訟事件（110年度交簡上附民字第7號），而
    由本院刑事庭合議庭裁定移送本院民事庭，揆諸上開說明，
    自應由本院民事第二審合議庭審判，合先敘明。
二、次按訴狀送達後，原告不得將原訴變更或追加他訴。但擴張
    或減縮應受判決事項之聲明者，不在此限，民事訴訟法第25
    5條第1項第3款定有明文。查原告起訴聲明：㈠被告應給付原
    告新臺幣（下同）165萬7,626元，並自本起訴狀繕本送達被
    告至清償日止，按年息5%計算之利息。㈡願供擔保，請准宣
    告假執行（見本院110年度交簡上附民字第7號卷，下稱本院
    簡上卷，第5頁）。嗣原告於民國111年10月31日本院言詞辯
    論期日確認訴之聲明為：被告應給付原告89萬3,996元，及
    自本起訴狀繕本送達被告翌日起至清償日止，按年息5%計算
    之利息（見本院110年度簡上附民移簡字第34號卷，下稱本
    院附民卷，第131頁）。核原告上開所為，係未變更訴訟標
    的法律關係，而減縮應受判決事項之聲明，揆諸前揭法條規
    定，自應准許。
貳、實體方面：
一、原告起訴主張：被告於109年2月3日7時33分許，駕駛車牌號
    碼000-0000號自用小客車（下稱系爭汽車），沿桃園市龜山
    區南林路往南亞科技園區方向行駛，行至同路段牛角坡6之3
    5號前，竟未按遵行之方向，違規逆向跨越雙黃線行駛，適
    對向有原告騎乘車牌號碼000-000號普通重型機車（下稱系
    爭機車）沿同區南林路往文桃路方向行駛，被告即不慎撞擊
    原告所騎乘系爭機車，致原告人車倒地，並受有左足壓砸傷
    合併：第二足趾創傷性截肢於近位趾骨遠端、第一足趾開放
    性骨折及甲床損傷、第三足趾趾骨骨折等傷害。原告因被告
    上開過失傷害行為，致受有醫療費用8,027元、看護費用7萬
    元、不能工作薪資損失9萬866元、勞動能力減損16萬3,800
    元、機車修理5萬600元之損害，且原告因本件車禍受傷，身
    心受有相當之痛苦，併請求被告賠償精神慰撫金50萬元，為
    此，為此，爰依民法第184條第1項前段、第191條之2前段、
    第193條第1項、第195條第1項前段規定，請求被告負損害賠
    償責任等語。並聲明：被告應給付原告89萬3,996元，及自
    本起訴狀繕本送達被告翌日起至清償日止，按年息5%計算之
    利息。
二、被告則以：對刑事判決認定之事實及肇事責任均不爭執。另
    對原告所請求醫療費用及支出機車修理費用亦不爭執，惟修
    理費用應計算折舊，又本件原告係屬親屬看護，全日看護費
    用應以2,200元計算28日，不能工作薪資損失原告應僅得請
    求4週，至原告請求勞動能力減損部分，對請求21年部分不
    爭執，惟應以本薪計算，再原告得請求精神慰撫金之合理金
    額應為15萬元等語，資為抗辯。並答辯聲明：原告之訴駁回
    。
三、查被告於上開時、地駕駛系爭汽車，本應注意汽車在車道行
    駛時，應注意分向限制線係用以劃分路面成雙向車道，並雙
    向禁止跨越，且應按遵行之方向行駛，不得駛入來車之車道
    ，而依當時天候晴、日間自然光線、路面乾燥、無缺陷、無
    障礙物、視距良好，並無不能注意之情事，竟疏未注意及此
    ，貿然未按遵行之方向，違規逆向跨越雙黃線行駛，適對向
    有原告騎乘系爭機車依道路行向行駛，兩車發生碰撞，致原
    告人車倒地受有前揭傷害；而被告所涉過失傷害犯行，業經
    臺灣新北地方檢察署檢察官提起公訴，並由本院以110年度
    審交簡上字第25號刑事判決判處罪刑確定等事實，復據本院
    依職權調閱本院110年度交簡上字第25號過失傷害刑事案件
    偵審卷宗查明屬實，且為兩造所不爭執，自堪信為真實。
四、按因故意或過失，不法侵害他人之權利者，負損害賠償責任
    ；汽車、機車或其他非依軌道行駛之動力車輛，在使用中加
    損害於他人者，駕駛人應賠償因此所生之損害；不法侵害他
    人之身體或健康者，對於被害人因此喪失或減少勞動能力或
    增加生活上之需要時，應負損害賠償責任；不法侵害他人之
    身體、健康、名譽、自由、信用、隱私、貞操，或不法侵害
    其他人格法益而情節重大者，被害人雖非財產上之損害，亦
    得請求賠償相當之金額，民法第184條第1項前段、第191條
    之2前段、第193條第1項、第195條第1項前段分別定有明文
    。本件被告因上開駕駛汽車之過失行為，致原告受有前述傷
    害，業經認定如前，揆諸前揭法條規定，原告自得請求被告
    賠償其損害。茲將原告得請求賠償之金額，分述如下：
　㈠醫療費用：原告主張其因本件車禍受有前揭傷害，致支出醫
    療費用8,027元等情，已提出長庚醫療財團林口長庚紀念醫
    院（下稱林口長庚醫院）診斷證明書、急診及門診費用收據
    、一安健保藥局電子發票證明聯、家禾藥局收據、大益診所
    藥品明細收據影本等件為證（見本院附民卷第21頁至23頁、
    49頁至59頁），且為被告所不爭執，則原告此部分主張應屬
    有據。
　㈡看護費用：原告主張其因本件被告之侵權行為，自受傷後需
    專人全日照護4週，受有看護費之損失共計7萬元等語，被告
    則以前揭情詞置辯。經查，原告就專人照護之必要性，業據
    其提出林口長庚醫院診斷證明書為證，上載明「受傷後休養
    四周，需專人全日照護四周」等語（見本院附民卷第23頁）
    ，堪認原告自本件事故發生後之4週（即28日）內，有聘請
    專人看護之必要。又按親屬代為照顧被害人之起居，固係基
    於親情，但親屬看護所付出之勞力並非不能評價為金錢，雖
    因二者身分關係而免除被害人之支付義務，惟此種基於身分
    關係之恩惠，自不能加惠於加害人。故由親屬看護時雖無現
    實看護費用之支付，仍應認被害人受有相當於看護費用之損
    害，得向行為人請求賠償，始符公平原則（最高法院109年
    度台上字第1296號判決意旨參照）。查原告陳明於上開需專
    人看護期間均由其配偶照顧，並提出看護證明書1紙為據（
    見本院附民卷第61頁），雖因家人看護而未實際支出看護費
    用，惟依前開說明，原告仍受有相當於看護費用之損害，此
    部分自仍得向被告請求賠償。又關於看護費用之計算基準，
    經本院就原告受傷需專人全日照護期間（即109年2月至3月
    間），於林口長庚醫院聘請看護之費用行情為何，函詢林口
    長庚醫院（見本院簡上卷第83頁），而由該院以111年3月15
    日長庚院林字第1110350246號函覆稱：平日之全日看護費用
    為2,500元等語（見本院簡上卷第91頁），本院即認原告主
    張以2,500元作為看護費用計算之標準，應屬適當；被告主
    張以每日2,200元計算，則未符實際行情而不可採。依上開
    說明計算，原告所得請求被告賠償之看護費用，應為7萬元
    （計算式：2,500元/日×28日＝70,000元）。
　㈢不能工作薪資損失：
　⒈按喪失或減少勞動能力之金錢評價，其中就「受傷治療過程
    中，所得收入之喪失」（民法第216條第1項），係指受傷治
    療、傷勢未確定期間，完全無法工作，無法取得原預期之工
    作收入，一般以被害人受害當時在職場工作，實際取得之薪
    資，計算其損害，依民法第216條第2項規定，如「依通常情
    形」，或「依已定之計劃、設備或其他特別情事，可得預期
    之利益」，即足當之。查原告主張其因本件車禍受傷需休養
    2月，有原告所提出之林口長庚醫院109年3月5日診斷證明書
    為證，上載明「須持續門診追蹤及復健治療，自受傷後需休
    養八週」等語（見本院附民卷第21頁），則原告就上開期間
    內應休養，及日後如有就診必要時，因需向公司請假，而未
    能取得原預期工作收入之薪資損失，自得向被告請求賠償；
    被告辯稱原告僅得請求4週之薪資損失云云，應屬無據。茲
    本院審酌原告之請假紀錄及薪資證明，原告於本件車禍事故
    發生後，於109年（下列請假年份均同）3月24日至3月27日
    、3月30日至4月1日、4月16日至4月17日、4月20日至4月24
    日、5月7日、7月30日（共16日，經查確在上開需休養期間
    內，或係有實際之就診及手術紀錄，見本院附民字第23頁診
    斷證明書、第51頁至54頁門診費用收據、第69頁至70頁請假
    單），陸續以特休假之事由，向任職之南亞塑膠股份有限公
    司（下稱南亞公司）請假，固因此未遭公司扣薪，惟參酌勞
    動基準法第38條第4項前段規定：「勞工之特別休假，因年
    度終結或契約終止而未休之日數，雇主應發給工資。」，是
    堪認原告因本件車禍所受傷害而請特別休假以代替病假時，
    仍受有無法請領不休假工資之損害，應得就此部分向被告請
    求賠償。而原告得請求之金額，依原告提出之年終獎金及酬
    勞明細單所示（見本院簡上卷第67頁），原告於109年之特
    休未休日數為1.25日，應發特休未休代金2,807元，則原告
    本得請領之不休假工資為每日2,246元（計算式：2,807元÷1
    .25日＝2,246元/日，元以下四捨五入），據此計算原告得向
    被告請求給付之數額，應為3萬5,936元（計算式：2,246元/
    日×16日＝35,936元）。
　⒉另按保險制度，旨在保護被保險人，非為減輕損害事故加害
    人之責任。保險給付請求權之發生，係以定有支付保險費之
    保險契約為基礎，與因侵權行為所生之損害賠償請求權，並
    非出於同一原因。後者之損害賠償請求權，殊不因受領前者
    之保險給付而喪失，兩者除有保險法第53條關於代位行使之
    關係外，並不生損益相抵問題（最高法院68年台上字第42號
    裁判、103年度台上字第1121號判決意旨參照）。查本件原
    告主張其於109年2月6日至同年3月22日之應休養期間，係以
    公傷假事由向南亞公司請假而領取全薪，惟因嗣後請領勞保
    職業傷病給付4萬5,954元，須依公司內部規則將請領金額繳
    還公司，而受有4萬5,954元之薪資減損等節，有原告提出勞
    動部勞工保險局109年6月8日保職核字第109021073632號函
    、南亞公司函及薪資管理辦法等件可考（見本院簡上卷第69
    頁至73頁），揆諸前揭說明，縱原告依勞工保險條例第34條
    規定受領勞保傷病給付，然此係基於原告投保勞工保險，因
    保險事故之發生而取得，與其本件係本於侵權行為損害賠償
    請求權得向被告請求賠償，並非出於同一原因，則原告就減
    少領取之4萬5,954元薪資，仍得向被告全額請求賠償，自無
    須扣除已領得之勞保傷病給付。
　⒊從而，原告得向被告請求之不能工作薪資損失，應在8萬1,89
    0元（計算式：35,936元＋45,954元＝81,890元）之範圍內為
    有理由，應予准許；至超過上開金額部分，即尚屬無據，不
    應准許。
　㈣勞動能力減損：原告主張因本件所受傷害而減少勞動能力，
    共計受有16萬3,800元之勞動能力損失等語，被告則以前詞
    置辯。查關於原告所減少之勞動能力程度，經本院依原告之
    聲請送請林口長庚醫院進行鑑定，該院鑑定結果略以：「二
    、林君（按即原告）於111年4月8日至本院門診接受勞動力
    減損評估，依據現款施以理學檢查、問診、病歷審閱，並於
    同日安排X光檢查顯示左足第二趾截肢、左足第一趾陳舊性
    骨折。綜合各項評估，林君因左足第二趾截肢併左足第一趾
    甲床損傷，尚有部分活動受限等症；依據美國醫學會障害指
    引評估，加以綜合病患賺錢能力、職業及年齡予以調整計算
    鑑定後（如附件），其勞動力減損1%。」等語，有林口長庚
    醫院111年4月29日長庚院林字第1110350323號函暨附件在卷
    可憑（見本院簡上卷第97頁至99頁），本院審酌其參考之美
    國醫學會障害指引，已基於詳實之研究，將身體各部位之損
    傷情形細緻分類、分級，並參考傷者之職業，而據以評估失
    能比例，從而林口長庚醫院依據病歷資料並實際檢查評估後
    ，依該指引所為之鑑定評估結果，堪認可採；再經本院斟酌
    原告之職業、智能、年齡、身體或健康狀態等各種因素後（
    最高法院109年度台上字第2213號判決意旨參照），亦認上
    開鑑定意見所認原告勞動能力減損比例1%為適當，被告復就
    此減損比例表示沒有意見等語（見本院簡上卷第134頁）。
    而原告受傷前之每月薪資為6萬5,000元，為兩造所不爭執（
    見本院簡上卷第134頁），是原告每年因勞動能力減損得請
    求之金額即為7,800元（計算式：65,000元/月×12月×1%＝7,8
    00元）；被告雖辯稱應以本薪而非月薪計算云云，然本件應
    以被害人受害當時在職場工作實際取得之薪資計算其勞動能
    力減損之損害，已如前述，是被告所辯即乏依據。另兩造均
    同意以21年計算原告得請求之期間（見本院簡上卷第113頁
    、134頁），則原告得請求之減少勞動能力損害，依霍夫曼
    式計算法扣除中間利息（首期給付不扣除中間利息），應核
    計其金額為新臺幣11萬4,005元（計算方式為：7,800×14.00
    000000=114,005.327592。其中14.00000000為年別單利5%第
    21年霍夫曼累計係數，元以下四捨五入），超過部分則為無
    理由，應予駁回。 
　㈤機車修理費用：原告主張其因本件車禍致系爭機車受損，得
    請求機車維修費5萬600元，並提出暐達車業行免用統一發票
    收據、維修費明細為據（見本院附民卷第113頁至114頁；本
    院簡上卷第63頁至65頁），被告則辯稱應予扣除折舊等語。
    按物被毀損時，被害人除得依民法第196條請求賠償外，並
    不排除民法第213條至第215條之適用。依民法第196條請求
    賠償物被毀損所減少之價額，得以修復費用為估定之標準，
    但以必要者為限（例如：修理材料以新品換舊品，應予折舊
    ），有最高法院77年度第9次民事庭會議決議可資參照。查
    系爭機車係93年12月出廠，有車籍資料1份在卷可按（見臺
    灣新北地方檢察署109年度偵字第35123號卷第21頁反面），
    而系爭機車之修理既以新零件更換被損害之舊零件，且原告
    又係以修理費用作為損害賠償之依據，依上說明，自應將零
    件折舊部分予以扣除。又按「營利事業所得稅查核準則」第
    95條第8項規定：固定資產提列折舊採用定率遞減法者，以1
    年為計算單位，其使用期間未滿1年者，按實際使用之月數
    相當於全年之比例計算之，不滿1月者，以月計，而依行政
    院所頒「固定資產耐用年數表」及「固定資產折舊表」之規
    定，機器腳踏車之耐用年數為3年，依定率遞減法每年折舊
    千分之536，但其最後1年之折舊額，加歷年折舊累計額，其
    總和不得超過該資產成本額之10分之9。系爭機車迄本件事
    故發生日即109年2月3日止，已使用逾3年，其零件累積折舊
    額顯已超出成本原額之10分之9，故其折舊額自應以成本原
    額10分之9計算。準此，原告所得請求之機車維修費用為新
    零件金額3萬4,495元之10分之1即3,450元（計算式：34,495
    元×1/10＝3,450元，元以下四捨五入）。至工資1萬6,105元
    部分，則均得請求。從而，原告此部分之請求，應認於1萬9
    ,555元（計算式：3,450元＋16,105元＝19,555元）之範圍內
    為有理由，逾此範圍之請求則為法所不許。
　㈥精神慰撫金：按人格權遭遇侵害，受有精神上之痛苦，而請
    求慰藉金之賠償，其核給之標準，須斟酌雙方之身分、資力
    與加害程度及其他各種情形核定相當之數額。其金額是否相
    當，自應依實際加害情形與被害人所受之痛苦及雙方之身分
    、地位、經濟狀況等關係決定之（最高法院51年度台上字第
    223號、85年度台上字第460號裁判意旨參照）。準此，慰撫
    金之多寡，應斟酌雙方之身分、地位、資力與加害之程度及
    其他各種情形與被害人所受之痛苦及雙方之身分、地位、經
    濟狀況等關係決定之。查本件原告因被告之過失傷害行為，
    受有如上述傷勢之傷害，業據認定如前，堪認原告精神上確
    實受有相當程度之痛苦，是原告請求被告賠償精神慰撫金，
    應屬有據。又原告為高職畢業、擔任操作員工作，被告為大
    學畢業、從事工程師工作，另其等之所得、財產之情形詳見
    兩造稅務電子閘門財產所得調件明細表（另置本院限閱卷）
    。是本院斟酌上情，審酌兩造之身分、地位，及被告侵害程
    度、原告所受痛苦等一切情狀，認被告應賠償原告之精神慰
    撫金以30萬元為適當，逾此範圍則不應准許。
　㈦綜上，原告因本件車禍共計受有59萬3,477元之損害（計算式
    ：醫療費用8,027元＋看護費用7萬元＋不能工作損失8萬1,890
    元＋勞動能力減損11萬4,005元＋機車修理費用1萬9,555元＋精
    神慰撫金30萬元＝59萬3,477元）。
五、末按給付無確定期限者，債務人於債權人得請求給付時，經
    其催告而未為給付，自受催告時起，負遲延責任。其經債權
    人起訴而送達訴狀，或依督促程序送達支付命令，或為其他
    相類之行為者，與催告有同一之效力；遲延之債務，以支付
    金錢為標的者，債權人得請求依法定利率計算之遲延利息；
    應付利息之債務，其利率未經約定，亦無法律可據者，週年
    利率為百分之五，民法第229條第2項、第233條第1項前段及
    第203條分別定有明文。經查，原告對被告之侵權行為損害
    賠償請求權，係屬於未定給付期限之金錢債權，則原告請求
    被告自刑事附帶民事起訴狀繕本送達（110年4月29日送達被
    告，見本院附民卷第119頁）翌日即110年4月30日起算之法
    定遲延利息，自屬有據，應予准許。
六、綜上所述，原告依民法第184條第1項前段、第191條之2前段
    、第193條第1項、第195條第1項前段規定，請求被告給付原
    告59萬3,477元，及自110年4月30日起至清償之日止，按年
    息5%計算之利息，為有理由，應予准許；逾此部分之請求，
    為無理由，應予駁回。
七、本件事證已臻明確，兩造其餘攻擊、防禦方法及所提之證據
    ，經本院審酌後認對判決結果不生影響，爰不一一論述，附
    此敘明。
八、結論：本件原告之訴為一部有理由，一部無理由，依民事訴
    訟法第79條，判決如主文。 
中　　華　　民　　國　　111 　年　　11　　月　　28　　日
                  民事第二庭  審判長法  官  黃若美
                                    法  官  楊雅萍
                                    法  官  宋泓璟
以上正本係照原本做成。
本判決不得上訴。
中　　華　　民　　國　　111 　年　　11　　月　　28　　日
                                    書記官  鄧筱芸